【裁判字號】    90,交聲,27
【裁判日期】    900911
【裁判案由】    違反道路交通管理處罰條例聲明異議
【裁判全文】
臺灣花蓮地方法院交通事件裁定                  九十年度交聲字第二七號
    原處分機關  交通部公路局台北區監理所花蓮監理站
    異  議  人  甲○○
    即受處分人
右受處分人即異議人因不服違反道路交通管理處罰條例案件，對於交通部公路局台北
區監理所花蓮監理站違反道路交通管理事件裁決書九十年七月三十一日所為之花監五
字第裁四四─Ｐ00000000號之處分，聲明異議，本院裁定如左：
    主  文
原處分關於甲○○駕駛車輛未隨身攜帶駕駛執照，處罰鍰新台幣陸佰元部分撤銷。
右開撤銷部分，甲○○輕型機器腳踏車駕駛人，駕駛車輛未隨身攜帶駕駛執照，處罰
鍰新台幣參佰元。
其餘異議駁回。
    理  由
一、按交通法庭認為聲明異議有理由或聲明異議雖無理由而原處分不當或違法者，應
    以裁定將原處分經聲明異議部分撤銷，並自為裁定，道路交通案件處理辦法第二
    十條前段定有明文。再按汽車駕駛人，駕駛車輛未隨身攜帶駕駛執照，處一百元
    以上二百元以下罰鍰。機器腳踏車駕駛人及附載座人，未戴安全帽者，處駕駛人
    新台幣五百元罰鍰，道路交通管理處罰條例第二十五條第三款、第三十一條第三
    項分別定有明文。再按道路交通安全規則第三條第六款之規定，輕型機器腳踏車
    屬於汽車之一種。
二、本件異議意旨略以：異議人於民國八十九年五月二十六日試騎環保局所有之電動
    機車行經花蓮女中後門拋錨故障，只得由友人以其他車輛接送返家，而駕照及安
    全帽滯留電動機車內，翌日即同年月二十七日，異議人即以另一部機車，搭載兒
    子欲前往拖吊，為彰顯拖吊之事，刻意將繩索置於機車前置物藍內，在統帥飯店
    前遭警攔查，並舉發異議人無照駕駛及機車附載人員未戴安全帽，異議人曾要求
    到前方二、三百公尺求証，惟不為警採納，實無情理可言。且經異議人一再申覆
    ，罔顧民眾權益，拖延一年餘，竟依道路交通管理處罰條例二十五條第三款、第
    三十一條第三項裁罰異議人新台幣一千一百元等語。
三、經查：
(一)  本件異議人即受處分人甲○○於八十九年五月二十七日上午八時三十九分許，駕
    駛車號ＲＧＬ─四六九號輕型機車，在花蓮市○○路與明禮路口，因無照駕駛（
    因交警當場無駕照之電腦資訊可資核對，是否無照或帶未駕照未定，故先以無照
    駕駛開立，再交由監理機關查証，如有駕照，僅因未攜帶在身上，則改為未帶駕
    照）及機車後座之人未戴安全帽，為通警員李信憲舉發違規，並製發花蓮縣警察
    局舉發違反道路交通管理事件通知單之事實，業據証人即該舉發人李信憲到庭結
    証無訛，並有該紙違規單附卷可稽。嗣後再經查証異議人係有駕駛執照之人，故
    改為駕車未攜帶駕照，裁處罰鍰新台幣六百元之事實，亦有裁決書附卷可稽，此
    部分之事實堪信為真實。
(二)  就異議人所抗辯之當時其係為至花蓮女中去拖吊前一日故障之機車，而安全帽及
    駕駛執照之前留在該事故車上之事由，縱使屬實。惟按騎乘機車者及附載之人需
    帶安全帽，係為保障行進中之車輛，若不慎發生車禍，先不問駕駛人有無過失，
    最重要乃在保護駕駛人及被附載人之頭部不受傷害，以保障人身之安全為立法理
    由。則異議人在安全帽留在事故車上，此時若需騎人，在附載人未能有安全帽可
    資戴用之情況下，則需另行購買安全帽或向他人借用，以利附載之人行車之安全
    ；殊無理由，以安全帽留在事故車上，即能免戴安全帽為藉口，使之成為合法事
    由，從而此部分之異議即無理由，應予駁回。
(三)  再按汽車駕駛人（輕型機器腳踏車），駕駛車輛未隨身攜帶駕駛執照，處一百元
    以上二百元以下罰鍰之規定，係為方便查驗駕車之人是否有合法之駕照，為確保
    行車之安全所設，苟未有攜帶，除有不可歸責於己之事由，無法攜帶外（如駕車
    發生車禍，在昏迷不醒被送醫，而駕照留於車禍現場，嗣後清醒，再駕車至現場
    取車等情）即應受罰。異議人以其駕照置於故障車上，而本件之騎車，係為送修
    該故障車，縱使為真實之情況，惟異議人於將駕照留置故障車時，當時並無不能
    將駕照留在身邊之事由，並無不可歸責於己之事由存在，故其駕駛車輛未隨身攜
    帶駕駛執照，監理機關予以裁罰，揆諸前揭規定並無不合。
(四)  惟按為加強道路交通管理，維護交通秩序，確保道路交通安全，道路交通管理處
    罰條例對違反該條例之行為定有各項行政罰。同條例第九條第一項規定應受罰鍰
    處罰之行為人接獲違反道路交通管理事件通知單後，得於十五日內逕依各該條款
    罰鍰最低額，自動繳納結案。依同條例第九十二條授權訂定之違反道路交通管理
    事件統一裁罰標準及處理細則第四十一條第一項及第四十八條第一項僅係就上開
    意旨為具體細節之規定，並未逾越母法之授權，與法律保留原則亦無違背，固經
    大法官會議於八十九年七月二十七日以釋字第五一一號解釋在案，本件異議人雖
    未號能於接獲違反道路交通管理事件通知單（即八十九年五月二十七日舉發），
    十五日之期限內自動到案，惟異議人於八十九年五月二十九日即以前揭事由向原
    處分機關申訴，並由該機關於同年六月一日收文，並加註「人民申請案件限三日
    結案等語」。準此，可擴張解釋其已於十五日內自動到案。再經綜觀異議人本件
    駕車未能隨身攜帶駕駛執照之情節，認依道路交通管理處罰條例第二十五條第三
    款之規定，、處以最低額度之罰鍰一百銀元（即新台幣三百元）即足資警惕，逾
    此部分之罰鍰，認無理由，應予撤銷如主文第一、二項所示。
四、據上論斷，應依道路交通案件處理辦法第十九條、二十條裁定如主文。
中      華      民      國      九十    年      九     月     十一      日
                                臺灣花蓮地方法院交通法庭
                                    法    官  林  秀  鳳
右正本證明與原本無異。
如對本裁定不服，應於送達後五日內，向本院提出抗告狀。（應抄附繕本）
                                    法院書記官
中      華民      國      九十    年      九     月     十二      日


司法院資訊處製作；財團法人民間司法改革基金會備份。
